【裁判字號】    98,苗小,382
【裁判日期】    980904
【裁判案由】    侵權行為損害賠償
【裁判全文】
臺灣苗栗地方法院民事小額判決         98年度苗小字第382號
原      告  甲○○
被      告  乙○○
上列當事人間請求侵權行為損害賠償事件，本院於民國98年8 月
20日言詞辯論終結，判決如下：
    主  文
被告應給付原告新臺幣捌仟貳佰零貳元。
原告其餘之訴駁回。
訴訟費用由被告負擔十分之一，餘由原告負擔。
本判決原告勝訴部分，得假執行。
    事  實
一、原告起訴主張：原告於民國98年4 月16日上午7 時25分許，
    駕駛車牌號碼JV-6200 號自用小客車（下稱系爭車輛），沿
    苗栗縣竹南鎮台61線快速道路外側慢車道由北往南方向行駛
    ，行經台61線與台1 己線路口因遇紅燈而暫停，當外側慢車
    道左轉燈號誌亮起而左轉通行時，適有由被告駕駛同向行駛
    於台61線快車道之車號412-JC號營業用大貨車（下稱系爭貨
    車）行經該路口，原告因閃避不及而撞擊系爭貨車之右側後
    輪胎，致系爭車輛毀損，經送修後，支出修車費新台幣（下
    同）89,700元。被告於行車時本應注意車前狀況，並隨時採
    取必要之安全措施，且依當時情況無不能注意之情事，竟疏
    未注意，致兩車發生撞擊，被告自應負損害賠償責任，爰依
    侵權行為之法律關係提起本訴。並聲明：被告應給付原告89
    ,700 元 。
二、被告則以：系爭貨車行經肇事路口，於已超越系爭車輛約5
    、6 公尺長之距離後，始遭原告撞擊右側後輪胎，其係被撞
    擊者，且已注意車前狀況，並無過失等語置辯。並聲明：原
    告之訴駁回。
    理  由
一、原告主張其於98年4 月16日上午7 時25分許，駕駛系爭車輛
    沿苗栗縣竹南鎮台61線快速道路外側慢車道由北往南行駛，
    於台61線與台1 己線路口欲左轉時，於台61線與同向行駛於
    快車道上由被告駕駛之系爭貨車發生碰撞等事實，為被告所
    不爭執，並經本院依職權向苗栗縣警察局竹南分局調取苗栗
    縣警察局道路交通事故調查報告表、道路交通事故現場圖、
    談話紀錄表、現場相片等核閱無訛（卷第22-2至38頁），自
    堪信為真實。
二、原告主張本件車禍之發生肇因於被告未注意車前狀況，亦未
    採取必要之安全措施，是被告應負損害賠償責任等語；惟為
    被告所否認，並以前開情詞置辯。故本件應審究者為：本件
    車禍之肇事責任為何？
（一）查本件車禍發生地點為台61線與台1 己線交岔路口，依前
      述之道路交通事故現場圖、現場相片及原告提出之現場相
      片（卷第48至54頁）所示，該路口有快車道及慢車道，號
      誌則有快車道的紅燈及綠燈，慢車道之紅燈、綠燈及左轉
      箭頭綠燈。車禍當時原告所駕駛之系爭車輛原行駛於台61
      線南下慢車道上，左轉欲往台1 己線時，與被告駕駛同向
      於快車道上直行之系爭貨車發生碰撞等情，為兩造所不爭
      執。是原告之轉彎車原行駛於慢車道，被告之直行車則行
      駛於快車道上，倘雙方均遵守號誌之管制駕駛，即可避免
      轉彎車與直行車碰撞之意外；而兩造就渠等是否依號誌指
      示行駛乙節，於警訊時均稱己方號誌為「紅燈、綠燈左轉
      箭頭」、「綠燈」等語（卷第26、27頁），然到場處理事
      故員警於肇因分析研判欄記載「雙方均稱對方闖紅燈，現
      場無積極證據證明雙方之證詞」，有道路交通事故調查報
      告表在卷可佐（卷第24頁）；且查無其他路口監視錄影帶
      或證人等足以證實兩造之上開主張何者為真實；因此，依
      現行資料已無法判斷係何者違規未遵守號誌指示駕駛，始
      導致本件車禍之發生。
（二）按汽車行駛時，駕駛人應注意車前狀況，並隨時採取必要
      之安全措施；汽車行駛至交岔路口，轉彎車應讓直行車先
      行；道路交通安全規則第94條第3 項、第102 條第1 項第
      7 款分別定有明文。本件因欠缺積極證據而無法判定何方
      車輛有通行權，已如上述，惟原告係轉彎車，被告為直行
      車，依前揭規定原告本有禮讓被告直行車先行之義務。再
      依兩車撞擊之位置以觀，原告駕駛之系爭車輛係以車頭撞
      擊被告系爭貨車之右側後方輪胎、護欄，顯見被告直行之
      系爭貨車已先於系爭車輛通行該路口，原告竟未能注意系
      爭貨車前半車身已通過其所在位置，即率行左轉，致造成
      本件撞擊，顯有重大過失至為明確。故原告既有禮讓被告
      優先通行之義務，復未注意系爭貨車尚未完全通過路口即
      貿然左轉，就本件車禍應負大部分之過失責任無疑。又被
      告係直行車，亦負有隨時注意前方行車動態，並採取必要
      安全措施之義務，而被告於警訊時稱：「看見系爭車輛自
      慢車道慢慢往內側車道切入行駛，一直切過來，不知道該
      車是要左轉或要行駛我的車道，……，距離對方約100 公
      尺時即立即踩煞車」等語（卷第27頁），足證被告於車禍
      發生前，已發現前方之系爭車輛有變換車道往快車道行駛
      之跡象，故被告本應採取減速或變換行駛車道等防止碰撞
      發生之安全措施，惟其仍疏未採取趨避措施致發生撞擊，
      是其就車禍之發生，亦與有過失。綜上，本院審酌本件事
      故發生，肇因於原告未禮讓被告之直行車先行並貿然左轉
      ，為肇事主因，而被告未注意車前狀況並採取必要安全措
      施，為肇事次因，認原告與被告之過失比例應為8 成及2
      成。
三、再按因故意或過失，不法侵害他人之權利者，負損害賠償責
    任；汽車、機車或其他非依軌道行駛之動力車輛，在使用中
    加損害於他人者，駕駛人應賠償因此所生之損害；不法毀損
    他人之物者，被害人得請求賠償其物因毀損所減少之價額；
    損害之發生或擴大，被害人與有過失者，法院得減輕賠償金
    額，或免除之；民法第184 條第1 項前段、第191 條之2 前
    段、第196 條、第217 條第1 項分別定有明文。又請求賠償
    物被毀損所減少之價值，得以修復費用為估定標準，但以必
    要者為限，例如修理材料費以新品換舊品應予折舊（參照最
    高法院77年第9 次民事庭會議決議）。查系爭車輛因本件事
    故受損送修，計支出零件費54,100元【計算式：37,100＋9,
    200 ＋2,800 ＋5,000 ＝54,100】及工資35,600元【計算式
    ：26,600＋9,000 ＝35,600】，有原告提出新格汽車保養所
    及德安汽車估價單等件附卷可參（卷第6 至8 頁），應堪採
    信。系爭車輛係於西元1994年3 月（即民國83年3 月，未載
    日以15日計）出廠，有行車執照在卷可參（卷第21頁），迄
    本件車禍發生之98年4 月16日止，實際使用日數為15年1 月
    又1 日，依前揭說明，以新品換舊品而更換之零件，即應予
    折舊。按營利事業所得稅查核準則第95條第8 項規定：「固
    定資產提列折舊採用定率遞減法者，以1 年為計算單位，其
    使用期間未滿1 年者，按實際使用之月數相當於全年之比例
    計算之，不滿1 月者，以1 月計」，則系爭車輛實際使用年
    數應為15年2 月。再依行政院所頒「固定資產耐用年數表」
    及「固定資產折舊率表」規定，汽車之耐用年數為5 年，依
    定率遞減法每年應折舊千分之369 ，而採用定率遞減法計算
    折舊者，其最後1 年之折舊額，加歷年折舊累計額，其總和
    不得超過該資產成本原額之9/10，換言之，逾耐用年數之自
    小客車仍有相當於資產成本原額1/10之殘值。系爭車輛既已
    逾耐用年數，零件部分之殘值即應以1/10計算，扣除折舊額
    後，原告僅能請求零件費5,410 元【計算式：54,100×1/10
    ＝5,410 】。是本件系爭車輛之必要修理費用為零件費5,41
    0 元、工資35,600元，共計41,010元；惟須再扣除原告應負
    擔8 成之過失責任負擔額，故原告得請求被告賠償之必要修
    理費用為8,202 元【計算式：41,010×2/10＝8,202 】，逾
    此範圍之金額，不應准許。
四、本件係訴訟標的金額在10萬元以下之民事小額訴訟，本院為
    被告敗訴判決部分，自應依民事訴訟法第436 條之20規定，
    依職權宣告假執行。
五、據上論結，原告之訴為一部有理由，一部無理由，依民事訴
    訟法第436 條之23、第436 條第2 項、第79條、第436 條之
    20，判決如主文。
中    華    民    國    98    年    9     月    4    日
                  苗栗簡易庭法  官  黃怡玲
以上正本係照原本作成。
如不服本判決，應於判決送達後20日內，以判決違背法令為理由
，向本院提出上訴狀並表明上訴理由，及須按他造當事人之人數
附繕本。上訴理由應表明：
一、原判決所違背之法令及其具體內容。
二、依訴訟資料可認為原判決有違背法令之具體事實。
如未表明上訴理由者，應於上訴後20日內向本院提出上訴理由。
當事人如對本件訴訟內容有所疑義，得聲請閱卷。
                            書記官  孫銘宏
中    華    民    國    98    年    9     月    4     日


司法院資訊處製作；財團法人民間司法改革基金會備份。
